臺灣臺東地方法院民事裁定
111年度抗字第9號
抗  告  人  陳日旺  
相  對  人  王詩瑋  

上列當事人間聲請拍賣抵押物事件，抗告人對於民國111年6月27
日本院司法事務官所為本院111年度司拍字第18號裁定提起抗告
，本院裁定如下：
    主  文
抗告駁回。
抗告程序費用新臺幣壹仟元由抗告人負擔。
    理  由
一、按抵押權人，於債權已屆清償期，而未受清償者，得聲請法
    院拍賣抵押物，就其賣得價金而受清償，民法第873條第1項
    定有明文。又聲請拍賣抵押物係屬非訟事件，法院祇須就抵
    押權人提出之文件為形式上審查，如認其有抵押權登記擔保
    範圍之債權存在，且債權已屆清償期而未受清償，即應為准
    許拍賣抵押物之裁定；且此類事件，並無確定實體上法律關
    係存否之性質，如對於抵押債權之存否有爭執，應另循訴訟
    途徑以謀解決，而不得於抗告程序中主張以求解決，並據為
    廢棄拍賣裁定之理由（參最高法院51年台抗字第269號、94
    年度台抗字第631號裁定意旨參照）。是聲請法院裁定准許
    拍賣抵押物，係屬非訟事件，為裁定之法院僅就抵押權人所
    提出之抵押權設定契約書、他項權利證明書、土地登記謄本
    為形式上之審查，無從審酌屬於實體上法律關係之事由，抗
    告法院即本院就拍賣抵押物裁定准予強制執行事件亦應僅就
    形式審查，不得審酌抗告人所爭執之實體事項。
二、抗告意旨略以：抗告人於109年間為擔保借款，而將臺東縣○
    ○市○○段0000○0000地號土地及坐落該等土地之同段36建號建
    物為相對人設定最高限額抵押權(下稱系爭抵押權)，該抵押
    權所擔保之債權清償日為109年1月16日，是抗告人在該日之
    前絕無違約金債權存在之可能，且系爭抵押權既於109年1月
    16日確定，該日後縱有發生新違約金債權，亦與系爭抵押權
    無涉，原裁定認兩造間仍有債權債務關係，係屬誤解。況抗
    告人於今年已全數清償借貸債務及所約定之利息、違約金等
    ，系爭抵押權應予塗銷，原裁定認事用法顯有違誤，爰提起
    抗告請求廢棄原裁定等語。
三、相對人於本院111年度司拍字第18號拍賣抵押物事件所主張
    之事實，業據其提出提出抵押權設定契約書影本、他項權利
    證明書影本、土地及建物登記謄本、金錢消費借貸契約書影
    本等為證，依據形式上審查結果，已足堪認定系爭抵押權所
    擔保之債權存在，且業已屆清償期而未受清償，揆之首揭說
    明，即應准許拍賣抵押物，原審所為准許拍賣抵押物之裁定
    ，於法並無不合。雖抗告人對債權金額有所爭執，並主張系
    爭抵押權所擔保之債權業已清償等語，然本件拍賣抵押物裁
    定係屬非訟事件，為裁定之法院僅得為式上審查，並無確定
    實體上法律關係存否之效力，而抗告人上開所述，核屬爭執
    實體債權債務關係，非本件抗告程序所得審酌。應由抗告人
    另行提起訴訟以謀解決，非本件拍賣抵押物抗告之非訟程序
    所得審究，故抗告人以上開事由提起本件抗告，為無理由，
    應予駁回。
四、據上論結，本件抗告為無理由，依非訟事件法第46條、第21
    條第2項、第24條第1項，民事訴訟法第495條之1第1項、第4
    49條第1項、第78條，裁定如主文。
中　　華　　民　　國　　111 　年　　8 　　月　　22　　日
                  民事第一庭  審判長法  官  楊憶忠
　　　　　　　　　                  法  官  吳俐臻
　　　　　　　　　                  法  官  張鼎正 
本裁定僅得以適用法規顯有錯誤為理由提起再抗告。如提起再抗
告，應於裁定送達後10日內委任律師為代理人向本院提出再抗告
狀，並繳納再抗告費新臺幣1,000元。
中　　華　　民　　國　　111 　年　　8 　　月　　23　　日
                                    書記官  劉雅文